【裁判字號】    94,上易,2235
【裁判日期】    950504
【裁判案由】    賭博
【裁判全文】
臺灣高等法院刑事判決                94年度上易字第2235號
    上  訴  人
    即  被  告  丙○○
                己○○
                庚○○
                辛○○
                壬○○
    共      同
    選任辯護人  陳建昌律師
上列被告因賭博案件，不服臺灣桃園地方法院94年度易字第446
號，中華民國94年10月14日第一審判決（起訴案號：臺灣桃園地
方法院檢察署93年度偵字第11688號），提起上訴，本院判決如
下：
    主  文
上訴駁回。
    事  實
一、丙○○為桃園縣中壢市○○路4 號1 、2 樓「新城電子遊藝
    場」之負責人，於該屬公眾得出入場所之遊藝場內擺放電動
    遊戲機具「７ＰＫ雙魚座」19台、「７ＰＫ滿天星」6台、
    「賓果行星」9台，供來店把玩電動遊戲機具之賭客以新台
    幣（下同）1,000元開1400分，若分數把玩殆盡，可以1,000
    元再開分1000分，依所把玩機台之種類，每次以不等分數在
    一定倍數選項上押注，經機台以隨機方式開出一定結果後，
    再依該次結果決定當次押注之輸贏，如押中者則依一定倍數
    加分，如不中者則減去所押分數，迨賭客把玩完畢，由店方
    視所餘分數，以1分兌換1元之比例，支付賭客現金。丙○○
    為規避警員查緝，要求賭客須提供證件、電話號碼，查驗無
    虞後加入會員，始得在店內把玩並洗分兌換現金。丙○○並
    自民國93年4月1日起以月薪20,000元之代價僱用與之有常業
    賭博犯意聯絡之庚○○擔任現場主任，統籌負責店內事務及
    兌換現金予賭客等事務；又以月薪20,000元之代價自93年7
    月17日起僱用與之有常業賭博犯意聯絡之己○○擔任服務生
    ，負責打掃及在店門口查驗賭客證件等事務；復以月薪20,0
    00元之代價自93年6月中旬、同年7月20日起，先後僱用與之
    有常業賭博犯意聯絡之壬○○、辛○○擔任開分員，負責為
    賭客開分、遞送茶水等工作。丙○○、庚○○、己○○、辛○○、壬○○即以上開方式，在上址遊藝場內與不特定賭客
    賭博財物，並均以此為生，恃之為常業。嗣桃園縣政府警察
    局中壢分局接獲民眾檢舉，進行查訪、蒐證，而於93年7月
    21日22時30分許，持搜索票至上開遊藝場進行搜索後，當場
    查獲店內人員庚○○、己○○、辛○○、壬○○與賭客乙○
    、戊○○（上二人另經檢察官為緩起訴）、李康年、丁○○
    、黃益成、楊鈴鈴、劉淑琴、癸○○（上六人另經檢察官為
    不起訴處分）、甲○○、曾文萬、陳玉香（上三人由檢察官
    偵辦中），並扣得當場賭博之器具「７ＰＫ雙魚座」29台、
    「７ＰＫ滿天星」6台、「賓果行星」9台（以上機台均含Ｉ
    Ｃ板，共44片）、及丙○○所有、供店員記載賭客分數之報
    牌表34張。
二、案經桃園縣政府警察局中壢分局報告臺灣桃園地方法院檢察
    署檢察官偵查起訴。
    理  由
一、訊據上訴人即被告丙○○、庚○○、己○○、辛○○、壬○○均否認有何檢察官指訴之賭博犯行，被告丙○○辯稱：證
    人戊○○、乙○於93年7月9日、93年7月17日並未至「新城
    電子遊藝場」消費，本公司亦無賭博行為云云；被告庚○○
    辯稱：證人所陳是警員誘導所致，證人乙○稱在櫃台向我兌
    換錢，然公司並無櫃台，而證人戊○○承認的日期，連其自
    己亦無法確認是否有至公司消費云云；被告己○○辯稱：我
    僅負責掃地、倒垃圾、幫忙到茶水，公司並無賭博行為云云
    ；被告辛○○辯稱：公司沒有換錢給客人，無賭博行為云云
    ；被告壬○○辯稱：我只有開分，沒有換錢給客人，公司無
    賭博之行為云云；被告等之共同選任辯護人，為其等辯稱：
    偵查卷第15頁確實有承認之賭客二人被飭回（即乙○、戊○○），其餘未承認者皆隨案移送，則乙○及戊○○確實在受
    利誘之情形下指訴被告；並提出另案無罪之判決，認相同之
    賭博案件，法院以警察於製作筆錄前，先予受詢問者看一份
    已承認之筆錄，並誘以只要承認即可回去等，員警係以不正
    方法取供，受訊問者之警詢及偵查筆錄欠缺證據能力，則相
    同之本案，亦應如是云云（見本院卷第66至67頁）。
二、惟查：
  (一)按被告以外之人於偵查中向檢察官所為陳述，除顯有不可信
    之情況者外，得為證據，刑事訴訟法第159條之1第2項定有
    明文。偵查中對被告以外之人（包括證人、鑑定人、告訴人
    、被害人及共同被告等）所為之偵查筆錄，或被告以外之人
    向檢察官所提之書面陳述，性質上均屬傳聞證據。惟現階段
    刑事訴訟法規定檢察官代表國家偵查犯罪、實施公訴，依法
    其有訊問被告、證人及鑑定人之權，證人、鑑定人且須具結
    ，而實務運作時，檢察官偵查中向被告以外之人所取得之陳
    述，原則上均能遵守法律規定，不致違法取供，其可信度極
    高，職是，被告以外之人前於偵查中為證述，除反對該項供
    述得具有證據能力之一方，已釋明「顯有不可信之情況」之
    理由外，不宜以該證人於審判中接受他造之反對詰問，而為
    反於偵查中之陳述，即遽指該證人於偵查中之陳述不具證據
    能力。再依違法取證之「證據禁止使用之繼續效力」理論，
    係指被告於警詢中遭司法警察施以不正方法所為之自白，於
    檢察官訊問時仍為相同自白，惟此偵查中自白之任意性，因
    仍受警詢中先前不正方法之影響，故偵查中之自白仍不具證
    據能力，然此理論之適用前提，首須證明司法警察訊問被告
    時，有施用不正方法之事實，合先敘明。查證人乙○於原審
    結證稱：在警察局時，我一開始就說從未換過錢，但警察要
    我指認照片中人，警察說其他客人都指認胖胖的、戴眼鏡的
    被告有換錢，警察並稱只要指證何人換錢給我，即可回家，
    若不承認，就要扣我兩天，我們共有4位客人到派出所，有1
    位客人承認有換錢，然後有位警員即要我去看該筆錄，並問
    我該筆錄對不對，說他可以把筆錄改一下，我仍然說我對於
    換錢一事不清楚，警察就在電腦上將該筆錄上名字刪除，打
    上我的名字，警察說前位客人已承認先回去了，如果我承認
    也可以回去，因為警察說我承認就可以離開，所以我看了警
    察打在電腦上的內容後，就說可以，後來是照著筆錄內容一
    問一答錄音的，實際上筆錄中關於換錢一事，是不實在的云
    云（見原審卷第79至80頁）。證人戊○○於原審亦證稱：警
    察跟我說別人都承認，叫我也承認，筆錄記載換現金及何時
    去新城電子遊藝場的部分是不實在的云云（見原審卷第86至
    87頁）。惟觀警詢筆錄，當日至仁愛派出所製作筆錄之客人
    ，僅證人乙○與戊○○，其餘客人均於中壢派出所製作筆錄
    ，而當日查獲之客人，僅證人乙○與戊○○係於93年7月21
    日晚間製作筆錄，其餘客人均係於93年7月22日清晨製作筆
    錄，而證人乙○乃第一位製作筆錄者，並無如證人乙○所陳
    有第1位客人，或先有其他客人製作筆錄者之情形，且證人
    戊○○亦陳，警察並無拿其他人的筆錄給其閱覽之情形（見
    原審卷第86頁），則證人乙○上述所稱警察有以提示他人筆
    錄之不正方法，誘導其自白等情，顯為虛偽，不足採信。而
    證人即於警詢中負責詢問證人乙○、戊○○之警員沈怡昌、
    負責製作筆錄之警員林源昌於原審審理時一致證稱：當天其
    二人只有帶乙○、戊○○到仁愛派出所製作筆錄，因為同種
    類型的案件問的問題都差不多，所以會套用之前同類型案件
    的筆錄的問題來詢問，再將乙○、戊○○所回答的答案打在
    筆錄上等語（見原審卷第141頁），則警員縱使依相同類型
    之案件內容詢問證人乙○、戊○○，亦僅係為便利筆錄製作
    ，毋庸重複繕打問題之故，並非援用他人答案，且證人乙○
    亦陳：警察有針對電腦螢幕上的問題問我，在關於「過關」
    及「換錢」的部分，都有更改答案等語（見原審卷第80頁）
    ，益見警察雖用相同案件之問題詢問證人，但亦會依照證人
    所陳記載於筆錄。綜上所陳，實難認司法警察有施用不正方
    法誘導證人之事實，故證人乙○、戊○○稱警詢筆錄係受誘
    導所陳，並不可信。另證人乙○、戊○○二人於警詢及偵查
    中所陳，對於「有無小姐幫忙開分？」、「有無洗分兌換金
    錢？」、「有無採會員制？」等問題，均供承一致，而證人
    乙○、戊○○於原審亦陳，檢察官偵訊時有告知偽證責任，
    檢察官並未要其做如何之陳述（見原審卷第84頁、第88頁、
    第89頁），其二人亦未述及檢察官有何強暴、脅迫或以不正
    方法取證之事實，堪認其二人在接受檢察官訊問時，並無不
    當外力干涉，且係出於自由意志而為與警詢相同之陳述，否
    則豈有為離開警察局而坦承自己未犯之罪之理，衡之人之理
    性，如此作為，顯屬失常。則證人乙○、戊○○之警詢筆錄
    ，雖依刑事訴訟法第159條第1項，為被告以外之人於審判外
    之陳述，屬傳聞證據，無證據能力，然警詢中既無違法取證
    之情形，則即無「證據禁止使用之繼續效力」理論適用之餘
    地，是依上說明，證人乙○、戊○○於偵查中之證言自具有
    證據能力。
  (二)證人乙○於偵查時結證稱：我於93年7月21日晚上7點45分進
    入「新城電子遊藝場」，1,000元可開1400分，我是把玩8號
    ＰＫ機台，1注20分，最高可押4注，押中賠1至500倍，我之
    前是陪友人去看，後來店家問我要不要加入會員，並要求我
    提供健保卡，核對後加入會員，該遊藝場可以洗分，以1分
    換1元之比例兌換，我於9月17日至該店把玩，曾以1500分洗
    分兌換了1,500元，我是告訴小姐說要洗分，小姐就通知現
    場主任庚○○，由他拿現金給我等語（見偵查卷第128頁反
    面至130頁反面）。證人戊○○於偵查中亦結證稱：我於7點
    左右進入「新城電子遊藝場」，1,000元可開1400分，我是
    把玩2號賓果機台，1注最少押10分，最多可押100注，賠率1
    至10倍，我於2個多月前加入會員，只要檢查證件就可加入
    ，該店可以洗分，1分可以兌換1元，如要洗分就告訴小姐，
    她來看分數，走出門口庚○○就會拿現金給我，我於7月9日
    曾洗過分，以2000分兌換了2,000元等語（見偵查卷第133頁
    反面至135頁）。經核其等二人就洗分兌換現金之過程證述
    情節互核一致，再佐以證人乙○、戊○○僅係至該店把玩之
    賭客，與該店人員並無何仇怨，衡情當無設詞誣陷之必要，
    其二人此部分證詞應屬翔實可採。復參酌證人即93年7月21
    日22時30分，警員查獲「新城電子遊藝場」時，在場之客人
    甲○○，於本院明確陳述：我曾經兌換過現金，但因時間太
    久，無法回答是何時兌換了多少現金，是朋友告訴我該電玩
    店分數可以兌換現金，電玩店查我的健保卡及身分證，確認
    身分才可進去等語（見本院卷第94頁正、反面）。則「新城
    電子遊藝場」確有以賭博之方式，以1比1方式開分，賭客並
    得以機台上累積之分數兌換現金之事實，足堪認定。
  (三)此外，復有現場檢查紀錄、桃園縣政府營利事業登記證、桃
    園縣政府電子遊藝場營業級別證各1份、現場蒐證照片11幀
    在卷可按（見偵查卷第8頁、他字卷第5至6頁、第9至12 頁
    ），及「７ＰＫ雙魚座」29台、「７ＰＫ滿天星」6台、「
    賓果行星」9台（以上機台均含ＩＣ板）、報牌表34張扣案
    可佐（見偵查卷第85頁）。綜上所述，本件事證明確，被告
    等賭博犯行堪以認定，應予依法論科。
三、本件「新城電子遊藝場」所擺設之電動機具多達44台，並僱
    用員工多人，足見有利可圖，營業收入可觀。據此，應足認
    被告丙○○、庚○○、己○○、辛○○、壬○○均係以賭博
    維生，並均恃之為常業。核被告丙○○、庚○○、己○○、
    辛○○、壬○○所為，均係犯刑法第267條之常業賭博罪。
    被告丙○○與庚○○、己○○、辛○○、壬○○間就常業賭
    博犯行間有犯意聯絡及行為分擔，應論以共同正犯。
四、原審本同上之見解，適用刑法第28條、第267條、第41條第1
    項前段、第266條第2項、第38條第1項第2款，罰金罰鍰提高
    標準條例第1條前段、第2條，並審酌被告丙○○經營電子遊
    藝場設置電動機具與不特定人賭博財物，被告庚○○、己○○、辛○○、壬○○則受僱於丙○○共同經營，對社會善良
    風氣危害甚鉅，犯後猶飾詞卸責，難認有何悔意，及渠等之
    素行、犯罪手段等一切情狀，量處丙○○、庚○○、己○○
    、辛○○、壬○○共同以賭博為常業，丙○○處有期徒刑8
    月，庚○○處有期徒刑6月，己○○、辛○○、壬○○均各
    處有期徒刑4月，庚○○、己○○、辛○○、壬○○所處有
    期徒刑如易科罰金，均以300元折算1日。扣案之電動機具「
    ７ＰＫ雙魚座」29台、「７ＰＫ滿天星」6台、「賓果行星
    」9台（以上機台均含ＩＣ板，共44片），為當場賭博之器
    具，扣案之報牌表34張為被告丙○○所有，供店員記載賭客
    分數所用，為被告5人共犯本件賭博犯行所用之物，應宣告
    沒收。至扣案之電話簿1本，並無積極證據足證其上所記載
    之人均係「新城電子遊藝場」之會員，而認係被告等用以犯
    本件賭博犯行所用之物，無從宣告沒收，應由檢察官另行依
    法處理。核其認事用法，俱無不合，量刑亦甚妥適。被告丙○○、庚○○、己○○、辛○○、壬○○提起上訴，猶執前
    詞否認犯行，為無理由，均應予駁回。
據上論斷，應依刑事訴訟法第368條，判決如主文。
本案經檢察官黃柏齡到庭執行職務。
中    華    民    國    95    年    5     月    4     日
                  刑事第二十庭審判長法  官  尤豐彥
                                    法  官  吳鴻章
                                    法  官  魏新國
以上正本證明與原本無異。
不得上訴。
                                    書記官  何子傑
中    華    民    國    95    年    5     月    4     日
附錄：本案論罪科刑法條全文
中華民國刑法第267條：
以賭博為常業者，處二年以下有期徒刑，得併科一千元以下罰金
。
中華民國刑法第266條第2項：
當場賭博之器具與在賭檯或兌換籌碼處之財物，不問屬於犯人與
否，沒收之。


司法院資訊處製作；財團法人民間司法改革基金會備份。
